【裁判字號】    98,上訴,1158
【裁判日期】    980526
【裁判案由】    毒品危害防制條例
【裁判全文】
臺灣高等法院刑事判決                98年度上訴字第1158號
上  訴  人  臺灣士林地方法院檢察署檢察官
被      告  乙○○
                    （現另案於臺灣臺北監獄執行中）
選任辯護人  楊廣明律師
上列上訴人因被告違反毒品危害防制條例案件，不服臺灣士林地
方法院97年度訴字第241 號，中華民國97年12月12日第一審判決
（起訴案號：臺灣士林地方法院檢察署96年度偵字第11530、138
58號），提起上訴，本院判決如下：
    主  文
上訴駁回。
    理  由
一、公訴意旨略以：被告乙○○明知安非他命係毒品危害防制條
    例第2 條第2 項第2 款所列管之第二級毒品，依法不得販賣
    及持有，竟基於販賣第二級毒品安非他命之犯意，於民國96
    年間在臺北市○○○路捷運站前，向綽號「阿忠」之男子（
    真實姓名年籍不詳），以每0.5 公克新臺幣（下同）1,500
    元之價格購得安非他命後，再使用行動電話門號0000000000
    號作為販毒聯絡工具，分別於96年6 月間某日、同年7 月間
    某日及同年8 月9 日11時許，接獲丙○○使用行動電話門號
    0000000000號撥打被告之上開行動電話門號，與丙○○談妥
    販賣安非他命之數量及價格後，即在臺北市○○街24巷2弄9
    號頂樓加蓋處，以安非他命1小包含0.25公克合計1,000元之
    價格，先後販賣第二級毒品安非他命予丙○○共計3 次，每
    次賺取差價250元；又於同年9月下旬某日，在臺北市○○街
    263號1樓丁○○住處，以安非他命1小包含0.1公克合計300
    元之價格，販賣安非他命1小包予丁○○1次，因認被告涉犯
    毒品危害防制條例第4條第2項之販賣第二級毒品罪嫌等語。
二、按被告未經審判證明有罪確定前，推定其為無罪；又犯罪事
    實應依證據認定之，無證據不得認定犯罪事實；又不能證明
    被告犯罪者，應諭知無罪之判決，刑事訴訟法第154條第1項
    、第2項及第301條第1 項分別定有明文。又事實之認定，應
    憑證據，如未能發現相當證據，或證據不足以證明，自不能
    以推測或擬制之方法，為裁判基礎，最高法院40年度臺上字
    第86號判例參照。另認定犯罪事實所憑之證據，雖不以直接
    證據為限，間接證據亦包括在內；然而無論直接或間接證據
    ，其為訴訟上之證明，須於通常一般之人不致有所懷疑，而
    得確信其為真實之程度者，始得據為有罪之認定，倘其證明
    尚未達到此一程度，而有合理之懷疑存在時，即無從為有罪
    之認定，最高法院76年度台上字第4986號判例參考。次按施
    用毒品者所稱其向某人買受毒品之指證，不得作為有罪之唯
    一證據，仍須調查其他必要之證據，以察其是否與事實相符
    ，為最高法院歷年來之見解，良以毒品買受者之指證，其憑
    信性於通常一般人已有所懷疑，尚難確信其為真實。況依毒
    品危害防制條例第17條之規定，其供出毒品來源而破獲者，
    復得減輕其刑，則其指證之真實性猶有疑慮，是施用毒品者
    之指證，其真實性有待其他必要證據加以補強。茲所謂必要
    之補強證據，固以不證明販賣毒品犯罪構成要件之全部事實
    為必要，但以與施用者之指證具有相當之關聯性為前提，其
    經與施用者之指證綜合判斷，已達於通常一般人均不致有所
    懷疑，而得確信施用者之指證為真實者，始得為有罪之認定
    ，此為無罪推定原則之必然推演，最高法院93年度台上字第
    6750號判決要旨參照。
三、公訴人認被告涉有上揭販賣第二級毒品安非他命犯行，無非
    係以證人丙○○於警詢、偵查、原審審理中及證人丁○○於
    警詢中之證言，暨被告所使用之0000000000號行動電話與丙
    ○○所使用之0000000000號行動電話之雙向通聯紀錄等，資
    為其主要論據。訊據被告堅決否認有何販賣安非他命予丙○
    ○、丁○○之犯行，並辯稱：丙○○係因懷疑伊報警抓他，
    所以才故意誣指伊販賣毒品給他，又丁○○係向林茂城購毒
    ，而非向伊購買等語。經查：
  (一)就被告被訴販賣安非他命予丙○○部分：
  1.證人丙○○固先後於警詢、偵查、原審及本院審理時均供證
    ：其有向被告購買安非他命云云。惟其先於警詢、偵查中陳
    稱：其曾向被告購買安非他命3次，每次1包重量0.25公克云
    云（見第11530號偵查卷第8、33、44頁），嗣於原審則供證
    ：其向被告拿過1、2次安非他命，並交付1,000 元給被告，
    量大約4、5、6 粒米左右云云（見原審卷第57、58頁），復
    於本院供證：其向被告買過3次毒品，每次1,000元左右，購
    買的量大約有4 顆小米粒云云，是證人丙○○就其向被告購
    買毒品之次數及數量等重要之毒品交易情節既未能為明確之
    證述，其證詞已存有瑕疵。
  2.又依證人甲○○於本院供證：其於97年10月6 日士林地院出
    庭前，在該院拘留室有看見被告跟丙○○吵架，當時聽被告
    說「我沒有叫警察抓你，你為何說我販賣？」，因這種事情
    很突發，所以其就問丙○○為什麼咬人家販賣毒品，丙○○
    答以是因被告叫警察來抓他等語，核與證人丙○○亦於本院
    供證：甲○○當時確實有問伊為何要說被告販賣毒品，伊回
    答是因被告咬伊，所以伊也咬被告等語相符。雖證人丙○○
    於本院供稱：伊供出被告販賣毒品時，尚不知是被告報警抓
    伊的云云，及於警詢中陳稱：因被告販賣毒品戕害社會甚深
    ，伊個人亦深受其害，乃出面檢舉被告販賣安非他命之犯行
    云云（見同上偵卷第11頁），然被告於96年8 月11日13時15
    分前往警局檢舉被告販毒（見同上偵卷第7 頁），而依卷附
    丙○○與被告之通聯紀錄（見同上偵卷第59頁）觀之，丙○
    ○隨即於檢舉後之8月13日晚上8時52分許撥打被告所使用之
    上開行動電話，8 月14日、19日之聯絡次數均高達13通，甚
    者，此等頻繁之通聯，多係丙○○主動撥打電話予被告，則
    證人丙○○於檢舉被告販毒後，仍主動且密切與被告聯繫往
    來之行徑，並參以其於本院供證：上開通聯係因其還想向被
    告購買毒品云云，凡此，顯與其前開所稱檢舉被告販毒係因
    個人深受被告販毒所害之動機大相逕庭。是本件並無法排除
    證人丙○○係因懷疑被告向警員檢舉，遂挾怨報復，進而誣
    指被告販毒之可能性。從而，本件證人丙○○檢舉被告販毒
    之動機既有可議，其所證述向被告購買毒品安非他命之真實
    性，自有合理之懷疑存在。
  3.再者，被告於96年6至8月間，多次以持用之0000000000號行
    動電話，與丙○○所持用之0000000000號行動電話門號彼此
    通聯等情，固為被告所不否認，復據證人丙○○於原審供證
    在卷，並有前開2 門號行動電話之通聯紀錄在卷可稽。惟據
    證人丙○○於原審供證稱：「（公設辯護人問：怎麼向被告
    拿？是你去被告住處拿？）是我去找被告，我要去被告家附
    近拿毒品，我要看筆錄才能回憶。」、「（公設辯護人問：
    你去跟被告拿安非他命，是先與被告聯絡還是直接找被告？
    ）直接去找被告。」等語（見原審卷第57、58頁），故上開
    通聯紀錄是否得為證人丙○○所證向被告購買安非他命之補
    強證據，即非無疑。況公訴人復未能提出該等通聯之對話內
    容以資佐證，而由被告與證人丙○○一致供證彼此相識，及
    證人丙○○於原審供證：其無聊時，會打電話找被告聊天等
    情以觀，足見渠等相互以電話聯絡，非必然為毒品交易之聯
    繫，且參以由卷附通聯紀錄所載內容觀之，被告與丙○○自
    96年6月間起至同年8月間止，聯絡次數達1 百餘通，有時幾
    乎以每日通話之頻率彼此聯絡，然起訴書所指被告以電話與
    證人丙○○聯絡購買毒品之次數卻僅有3 次，顯見被告與證
    人間實係經常以電話聯繫毒品交易以外之事。因此，上開通
    聯紀錄亦僅足證被告與丙○○間曾以電話聯繫之事實，尚不
    足以作為證人丙○○證述真實性之補強證據。
  4.檢察官上訴雖以證人丙○○就其向被告購買毒品之次數、數
    量等證述之內容雖略有出入，惟其偵查、審判中均一致具結
    明確證述曾在被告住處向被告購買毒品，其證言自具有可信
    性。且就證人丙○○而言，其購買毒品之詳細次數、數量等
    並非其生活重要事項，自不可能詳加記錄，因時日久隔，受
    限於人之記憶力，致所述細節縱有不同，乃屬常情，自不能
    據此即論此一證人之證詞不可採等語。惟縱令證人丙○○所
    為供證前後一致，因檢察官所舉之補強證據（通聯紀錄）亦
    不足使一般人對丙○○證述毒品交易之過程，無合理之懷疑
    存在，而得確信其為真實，已如上述，自難徒憑證人丙○○
    之指證而遽認被告成立販賣第二級毒品犯行。
  (二)就被告被訴販賣安非他命予丁○○部分：
    證人丁○○雖於警詢中陳稱：其跟被告買過一次安非他命，
    一小包（約0.1公克）以300元購得等語（見第13858 號偵查
    卷第17頁），惟嗣於原審供證：其沒有跟被告拿過安非他命
    ，安非他命是向林茂城拿的等語（見原審卷第55頁）。是丁
    ○○於警詢之供述，與於原審之供證迥異，其憑信性已令人
    有所懷疑，尚難確信其為真實，自不足資為認定被告犯罪之
    證據。
  (三)從而，證人丙○○、丁○○雖均曾供證向被告購買第二級毒
    品安非他命之行為云云，然渠等二人所為供證之真實性既存
    有合理之懷疑，如上述，自不得作為認定本件被告販賣安非
    他命之證據。
四、綜上，本件檢察官於起訴時所指之上列證明方法，已不足認
    定被告有成立犯罪之可能。而本院依職權調查上開事項，乃
    旨在督促檢察官應積極的為證明方法之提出，以盡其追訴者
    之職責，俾法院獲得合理可疑。惟檢察官於原審及本院審理
    時，仍未提出適合於證明犯罪事實之積極證據，並說明其證
    據方法與待證事實之關係，難認其已依法善盡其舉證及說明
    之責任。是依檢察官起訴所列之上開證據資料，法院實無從
    獲得被告有罪之心證。原判決就被告被訴販賣第二級毒品部
    分，諭知無罪，核無違誤。檢察官上訴意旨指摘原判決不當
    ，為無理由，應予駁回。
據上論斷，應依刑事訴訟法第368條，判決如主文。
本案經檢察官李月治到庭執行職務。
中    華    民    國    98    年    5     月    26    日
            刑事第二十一庭審判長法  官  蘇隆惠
                                法  官  曾家貽
                                法  官  楊力進
以上正本證明與原本無異。
如不服本判決，應於收受送達後10日內向本院提出上訴書狀，其
未敘述上訴之理由者並得於提起上訴後10日內向本院補提理由書
（均須按他造當事人之人數附繕本）「切勿逕送上級法院」。
                                書記官  楊麗娟
中    華    民    國    98    年    5     月    26    日


司法院資訊處製作；財團法人民間司法改革基金會備份。
